臺灣高等法院刑事判決
110年度上訴字第762號
上  訴  人  
即  被  告  吳堂耀



指定辯護人  本院公設辯護人郭書益          
上列上訴人因違反毒品危害防制條例案件，不服臺灣新北地方法
院109年度訴字第976號，中華民國109年12月31日第一審判決（
起訴案號：臺灣新北地方檢察署109年度偵字第11627號），提起
上訴，本院判決如下：
    主  文
原判決撤銷。
吳堂耀犯意圖販賣而持有第一級毒品罪，累犯，處有期徒刑肆年
陸月。扣案第一級毒品海洛因捌包（驗餘淨重共玖拾點貳零公克
）、第二級毒品甲基安非他命貳拾包（驗餘淨重共陸佰壹拾參點
壹貳公克）均沒收銷燬；扣案Apple廠牌、型號IPHONE 6行動電
話壹支（序號：○○○○○○○○○○○○○○○號，含門號○○○○○○○○○○號SIM卡
壹張）均沒收。
    事  實
一、吳堂耀明知海洛因、甲基安非他命分別為毒品危害防制條例
    第2條第2項第1款、第2款明定之第一級及第二級毒品，不得
    非法販賣或持有，竟意圖營利，基於販賣第一、二級毒品之
    犯意，以其持用之Apple廠牌、型號IPHONE 6行動電話（序
    號：000000000000000號，含門號0000000000號SIM卡1張）
    作為聯絡工具，於民國109年3月26日18時48分許，在桃園市
    ○○區○○路0段000號，向真實姓名、年籍資料不詳，綽號「至
    尊海」之成年男子，以新臺幣（下同）128萬元之對價，買
    入第一級毒品海洛因8包、第二級毒品甲基安非他命20包而
    持有之，並擬伺機販售牟利，惟其尚未著手販賣之際，旋於
    同日23時許，駕車與其不知情之女友蘇芳儀行經臺北市○○區
    ○○路0段000號前，為警持搜索票在其所駕駛之車牌號碼000-
    0000號自用小客車內，查獲並扣得第一級毒品海洛因8包（
    淨重共90.25公克，驗餘淨重共90.20公克）、第二級毒品甲
    基安非他命20包（淨重共613.21公克，驗餘淨重共613.12公
    克）、第三級毒品愷他命2包（淨重共11.4136公克，詳後述
    不另為無罪諭知部分），及吳堂耀所有、供聯繫本件販毒事
    宜所用之Apple廠牌、型號IPHONE 6行動電話1支（序號：00
    0000000000000號，含門號0000000000號SIM卡1張），暨非
    供本案所用之型號IPHONE 7行動電話1支（序號：000000000
    000000號，含SIM卡1張），始悉上情。
二、案經新北市政府警察局刑事警察大隊報告臺灣新北地方檢察
    署檢察官偵查起訴。
    理  由
壹、證據能力部分：
　　按被告以外之人於審判外之言詞或書面陳述，除法律有規定
    者外，不得作為證據。被告以外之人於審判外之陳述，雖不
    符同法第159條之1至第159條之4之規定，而經當事人於審判
    程序同意作為證據，法院審酌該言詞陳述或書面陳述作成時
    之情況，認為適當者，亦得為證據；當事人、代理人或辯護
    人於法院調查證據時，知有第159條第1項不得為證據之情形
    ，而未於言詞辯論終結前聲明異議者，視為有前項之同意，
    刑事訴訟法第159條第1項、第159條之5第1項、第2項分別定
    有明文。查本件檢察官、辯護人就本判決下列所引被告以外
    之人於審判外陳述之證據能力均不予爭執，迄至言詞辯論終
    結，亦未對該等證據之證據能力聲明異議；上訴人即被告（
    下稱被告）吳堂耀經本院合法傳喚，雖未於準備程序、審理
    期日到庭表示意見，惟其於原審準備程序及審理時，並未爭
    執證據能力（見原審卷第121、171頁），且被告之辯護人於
    本院準備程序、審理時均已到庭表示意見，本院審酌該些供
    述證據作成時，核無違法取證或其他瑕疵，認為以之作為本
    案之證據屬適當，自有證據能力。其餘資以認定被告犯罪事
    實之非供述證據，均查無違反法定程序取得之情形，依刑事
    訴訟法第158條之4反面規定，亦具證據能力。
貳、實體部分：
一、事實認定之理由及依據：
  ㈠被告於本院準備程序、審理時固未到庭，惟上開事實業據被
    告於警詢、偵查及原審審理時，均坦承不諱（見偵卷第16至
    18、131 、132、155至158頁，原審卷第176頁），核與證人
    蘇芳儀於偵查中證述之查獲經過相符（見偵卷第23至25頁）
    ，並有原審法院核發之109年度聲搜字第442號搜索票、自願
    受搜索同意書、新北市政府警察局刑事警察大隊搜索扣押筆
    錄、扣押物品目錄表、扣押物品收據各1份、扣押物品清單3
    份、現場暨扣案物照片62張附卷可稽（見偵卷第27至49、55
    至85、167頁，原審卷第91、92頁）。又扣案粉塊狀、碎塊
    狀及粉末8包（淨重共90.25公克，驗餘淨重共90.20公克）
    經送法務部調查局濫用藥物實驗室鑑定結果，確含第一級毒
    品海洛因成分，且純度分別約56.82%、78.00%、37.73%，純
    質淨重共約52.59 公克；扣案白色晶體20包（淨重共613.21
    公克，驗餘淨重共613.12公克）經送內政部警政署刑事警察
    局鑑驗結果，亦含第二級毒品甲基安非他命成分，且純度約
    97%，純質淨重共約594.81公克等情，有法務部調查局濫用
    藥物實驗室109年4月28日調科壹字第10923006540號鑑定書
    、內政部警政署刑事警察局109年5月8日刑鑑字第109003195
    7號鑑定書各1份在卷足憑（見偵卷第175、187頁），足認被
    告上開任意性之自白，核與事實相符，應堪採信。此外，被
    告當初向綽號「至尊海」之成年男子購入上開海洛因、甲基
    安非他命，係為日後再行出售以賺取利潤乙節，業據被告於
    偵查中自承不諱(見偵卷第17、123頁)，參以被告買入之第
    一、二級毒品數量龐大，顯逾個人施用所需之數量，堪認被
    告確係基於販賣之意圖而購買上開海洛因、甲基安非他命。
  ㈡綜上所述，本件事證明確，被告犯行洵堪認定，應依法論科
    。
二、論罪：
  ㈠新舊法比較：
    按行為後法律有變更者，適用行為時之法律，但行為後之法
    律有利於行為人者，適用最有利之法律，刑法第2條第1項定
    有明文。查本件被告行為後，毒品危害防制條例於109年1月
    15日經總統公布修正，並自同年7月15日施行。其中修正後
    毒品危害防制條例第9條第3項增列：「犯前5條之罪而混合
    二種以上之毒品者，適用其中最高級別毒品之法定刑，並加
    重其刑至2分之1。」，修正前並無此加重規定；另修正前同
    條例第17條第2項規定為：「犯第4條至第8條之罪於偵查及
    審判中均自白者，減輕其刑」，修正後同條例第17條第2項
    則規定：「犯第4條至第8條之罪於偵查及歷次審判中均自白
    者，減輕其刑。」，修正後偵審自白減刑之要件較修正前嚴
    格。經比較新舊法之結果，以被告行為時之法律即修正前規
    定，對被告較為有利，自應適用被告行為時即修正前規定。
  ㈡適用之法律：
　⒈按修正前毒品危害防制條例（下稱毒品條例）第4條第1項至
    第4項規定「販賣毒品」罪之成立要件，僅限於「銷售賣出
    」之行為已完成，始足該當，業經司法院著有釋字第792號
    解釋。其解釋理由略謂：「販賣」一詞，根據當前各版本辭
    典所載，或解為出售物品，或解為購入物品再轉售，無論何
    者，所謂販賣之核心意義均在出售，而非單指購入物品之行
    為；從毒品條例第4條本身之體系著眼，販賣毒品罪，應在
    處罰「賣出」毒品，因而產生毒品危害之行為，蓋販賣須如
    此解釋，其嚴重程度始與上述製造或運輸毒品之危害相當；
    再就毒品條例整體體系觀之，該條例第4條第6項及第5條，
    分別定有「販賣毒品未遂罪」及「意圖販賣而持有毒品罪」
    ；而就「單純購入而持有」毒品之犯罪態樣，本條例於第11
    條亦定有「持有毒品罪」之相應規範。亦即，立法者於衡量
    不同態樣之毒品犯罪行為，及所欲維護法益之重要性、防止
    侵害之可能性及事後矯正行為人之必要性後，於本條例第4
    條第1項至第4項、第6項、第5條及第11條，將販賣毒品、持
    有毒品之行為，建構出「販賣毒品既遂」、「販賣毒品未遂
    」、「意圖販賣而持有毒品」及「（單純）持有毒品」四種
    不同犯罪態樣之體系，並依行為人對該等犯罪所應負責任之
    程度，定其處罰。是依據前開規定所建構之體系，毒品條例
    第4條第1項至第4項所定之「販賣毒品既遂」，解釋上，應
    指銷售賣出之行為已完成者而言，不包含單純「購入」毒品
    的情形等旨。是雖以營利為目的，而購入毒品，倘未有「銷
    售」行為，尚無販賣之可言，自無涉販賣毒品既遂或未遂之
    問題。僅得依取得毒品時之主觀犯意區別，分別成立毒品條
    例第5條之意圖販賣而持有，或第11條（單純）持有毒品罪
    責(最高法院109年度台上字第4092號判決意旨參照)。
　⒉依被告於偵查中供稱：扣案海洛因、甲基安非他命本來是要
    販賣用的，但剛拿到還沒賣出去，就被警察抓到了等語(見
    偵卷第17、132頁)，固堪認被告係基於擬將購得之海洛因、
    甲基安非他命販賣予他人，以從中賺取差價之想法，而大量
    購入上開海洛因、甲基安非他命。惟依卷內資料，並無任何
    證據足資認定被告就上開毒品已有向外求售或找到買家提供
    看貨、議價等買賣毒品之要約或意思合致，尚難認已著手於
    販賣毒品之構成要件行為，揆諸前揭說明，被告基於販賣之
    意圖而購入上開海洛因、甲基安非他命，惟尚未達於著手販
    賣第一、二級毒品之程度，被告所為應僅該當意圖販賣而持
    有第一、二級毒品，而非販賣第一、二級毒品之未遂犯。　
  ⒊核被告所為，係犯毒品危害防制條例第5條第1項之意圖販賣
    而持有第一級毒品罪，及同條第2項之意圖販賣而持有第二
    級毒品罪。被告持有第一級毒品海洛因、第二級毒品甲基安
    非他命雖分別逾純質淨重10公克、20公克以上，而構成毒品
    危害防制條例第11條第3項之持有第一級毒品純質淨重10公
    克以上罪、同條第4項之持有第二級毒品純質淨重20公克以
    上罪，惟其持有第一級毒品純質淨重10公克以上、持有第二
    級毒品純質淨重20公克以上之低度行為，應為其意圖販賣而
    持有第一、二級毒品之高度行為所吸收，皆不另論罪。又被
    告係以一行為同時觸犯意圖販賣而持有第一級毒品罪、意圖
    販賣而持有第二級毒品罪，為想像競合犯，應依刑法第55條
    前段規定，從一重之意圖販賣而持有第一級毒品罪處斷。檢
    察官雖認被告所為，係犯毒品危害防制條例第4條第6項、第
    1項、第2項之販賣第一、二級毒品未遂罪嫌，然本案並無積
    極證據足認被告此部分犯行有達著手販賣之程度，被告雖係
    基於出售他人之意圖而購入第一、二級毒品，惟因為警查獲
    以致未及著手販賣，核其所為，應成立意圖販賣而持有第一
    、二級毒品罪，已如前述，公訴意旨於此，容有誤會，惟因
    起訴之基本社會事實同一，並經原審及本院於審理期日諭知
    此部分罪名及所犯法條（見原審卷第121頁及本院卷第144頁
    ），爰依法變更起訴法條。
三、刑之加重減輕事由：
　㈠累犯是否加重其刑之說明：
  ⒈被告前於93、94年間，因施用毒品案件，分別經原審法院以9
    3年度易字第385號判處有期徒刑10月（經被告上訴後撤回上
    訴）確定、及經本院以93年度上訴字第2860號判處有期徒刑
    1年3月，上訴後由最高法院以94年度台上字第1084號駁回上
    訴確定；又因轉讓毒品案件，經原審法院以93年度訴字第12
    71號判處有期徒刑1年，上訴後由本院以93年度上訴字第284
    5號、最高法院以94年度台上字第1454號駁回上訴確定；再
    因持有毒品案件，經原審法院以94年度易字第250號判處有
    期徒刑3月確定；另因槍砲及毒品案件，經原審法院以93年
    度訴字第2397號判處有期徒刑1年2月、1年4月（上二刑為槍
    砲部分）、10年、2年（上二刑為販賣毒品部分），經上訴
    後由本院以94年度上訴字第3247號就槍砲部分駁回上訴、就
    毒品部分撤銷改判有期徒刑7年8月、1年確定；前揭各刑除
    有期徒刑7年8月外，分別經原審法院以96年度聲減字第5289
    號裁定減為有期徒刑5月、7月15日、6月、1月15日、7月、8
    月、6月，並與有期徒刑7年8月部分合併定應執行刑有期徒
    刑10年確定，於101年9月25日縮短刑期假釋出監並付保護管
    束。
  ⒉嗣於假釋期間之102、103年間，因公共危險案件，經原審法
    院以102年度交訴字第108號判處有期徒刑6月確定；又因施
    用毒品案件，分別經臺灣桃園地方法院以102年度審訴字第1
    280號判處有期徒刑1年確定，以103年度審訴字第56號判處
    有期徒刑10月確定、及經原審法院以103年度審訴字第1188
    號判處有期徒刑10月確定；另因持有毒品案件，經本院以10
    4年度上訴字第2558號判處有期徒刑2年6月確定；上開各刑
    嗣經本院以105年度聲字第1248號裁定應執行有期徒刑5年確
    定，並與前揭假釋經撤銷後之殘刑1年7月15日接續執行，於
    108年3月25日縮短刑期假釋出監並付保護管束，所餘刑期於
    108年12月24日期滿未經撤銷假釋，其未執行之刑以已執行
    論。被告有上開科刑及執行前科，有本院被告前案紀錄表在
    卷可考，其於有期徒刑執行完畢5年內，故意再犯本案有期
    徒刑以上之罪，為累犯。
  ⒊依108年2月22日公布之司法院釋字第775號意旨：刑法第47條
    第1項之累犯規定，不分情節一律加重最低本刑，不符憲法
    罪刑相當原則，牴觸憲法第23條之比例原則，有關機關應自
    解釋公布日起2年內修正之，於修正前，法院就該個案應依
    解釋意旨，裁量是否加重最低本刑等語。亦即在現行刑法第
    47條第1項累犯規定修正之前，法院仍得斟酌個案情形，裁
    量是否加重最低本刑，並未完全排除累犯規定之適用。本院
    審酌被告前已有多次施用毒品、販賣毒品犯行，深知毒品對
    施用者健康之戕害及國家對於杜絕毒品犯罪之禁令，甫於10
    8年3月25日假釋出監、於同年12月24日假釋期滿執行完畢，
    竟仍未生警惕作用，旋又於109年3月間為本件意圖販賣而持
    有第一級毒品之犯行，益彰顯其無視於毒品對施用者健康之
    戕害及國家對於杜絕毒品犯罪之禁令，恣意助長毒品流通，
    足見前罪之徒刑執行成效不彰，其對刑罰之反應力顯然薄弱
    ，自我控制力及守法意識不佳，有加重其刑之必要，爰依刑
    法第47條第1項規定加重其刑，惟其法定刑無期徒刑部分，
    依刑法第65條第1項規定不得加重。　　
　㈡關於毒品危害防制條例第17條第2項之審酌：
　　查被告所為本件犯行，於檢察官偵訊、原審及提起本件上訴
    時均坦承犯行（見偵卷第132頁、原審卷第171頁、本院卷第
    31、32頁），應依修正前毒品危害防制條例第17條第2項之
    規定減輕其刑，並依法先加後減之。
　㈢是否適用刑法第59條之說明：　
　⒈按犯罪之情狀顯可憫恕，認科以最低度刑仍嫌過重者，得酌
    量減輕其刑，刑法第59條定有明文。此所謂最低度刑，固包
    括法定最低本刑；惟遇有其他法定減輕之事由者，則應係指
    適用其他法定減輕事由減輕其刑後之最低度刑而言。倘被告
    別有法定減輕事由者，應先適用法定減輕事由減輕其刑後，
    猶認其犯罪之情狀顯可憫恕，即使科以該減輕後之最低度刑
    仍嫌過重者，始得適用刑法第59條規定酌量減輕其刑。又該
    條所謂「犯罪之情狀」，與同法第57條規定科刑時應審酌之
    一切情狀，並非有截然不同之領域，於裁判上酌減其刑時，
    應就犯罪一切情狀（包括第57條所列舉之10款事項），予以
    全盤考量，審酌其犯罪有無可憫恕之事由（即判例所稱有特
    殊之原因與環境等等，在客觀上足以引起一般同情，以及宣
    告法定低度刑，是否猶嫌過重），以為判斷（最高法院102
    年台上字第2513號判決意旨參照）。次按意圖販賣而持有第
    一級毒品罪之法定刑為處無期徒刑或10年以上有期徒刑，得
    併科新臺幣7百萬元以下罰金，其法定刑甚重。然同為意圖
    販賣而持有第一級毒品之人，其原因動機不一，犯罪情節未
    必盡同，其行為所造成危害社會之程度亦非可等量齊觀，倘
    依其情狀處以相當之有期徒刑，即足以懲儆，並可達防衛社
    會之目的者，自非不可依客觀之犯行與主觀之惡性二者加以
    考量其情狀，是否有可憫恕之處，適用刑法第59條之規定酌
    量減輕其刑，期使個案裁判之量刑，能斟酌至當，符合比例
    原則。
　⒉查被告本件意圖販賣而持有第一級毒品之犯行固應嚴予非難
    ，然被告僅持有數小時即於當日為警查獲，其意圖販賣而持
    有毒品之時間非長，復無事證足認其係毒品之大盤或中盤，
    而被告所犯意圖販賣而持有第一級毒品罪，其法定刑為無期
    徒刑或10年以上有期徒刑，實不可謂為不重，經依累犯規定
    加重其刑(無期徒刑部分不得加重)，縱依前開毒品危害防制
    條例第17條第2項規定予以減刑後，課處最低度刑猶嫌過重
    ，堪認有情輕法重之失衡現象，尚有堪可憫恕之情狀，為使
    其量刑斟酌至當，符合比例原則，爰就被告本件犯行，依刑
    法第59條之規定酌量減輕其刑，並與前開加重、減輕事由依
    法先加後減及遞減之。
  ㈣本件無毒品危害防制條例第17條第1項規定之適用：
　　被告於原審雖稱其有供出上游，請求依毒品危害防制條例第
    17條第1項規定減輕其刑云云，惟經原審法院函詢新北市政
    府警察局刑事警察大隊有無因被告之供述查獲本案毒品來源
    ，該大隊函覆略以（涉及偵查不公開部分，相關人姓名年籍
    資料均予以遮掩）：被告有另行製作匿名檢舉筆錄，指稱遭
    查獲毒品係於桃園市○○區○○號「至尊海」之男子之男子萬Ｏ
    海（真實姓名、年籍資料詳卷）購買，目前被告仍持續協助
    警方查緝，本案因萬Ｏ海活動於桃園中壢地區，已報請臺灣
    桃園地方檢察署暑股檢察官指揮並持續偵辦中；另被告曾匿
    名檢舉協助查緝犯嫌林Ｏ安（真實姓名、年籍資料詳卷），
    經蒐證確有販賣毒品情事，於109年7月28日聲請搜索票，於
    7月30日查緝林Ｏ安到案，全案移送臺灣新北地方檢察署偵辦
    中等語，有該大隊109年11月13日新北警刑四字第109457741
    8號函存卷可查（見原審卷第141頁）；再經原審法院函詢臺
    灣新北地方檢察署有無因被告之供述查獲本案毒品來源，經
    該署函覆稱：本件於起訴後未獲有其餘事證可資追緝被告之
    毒品上游等語，亦有該署109年11月18日新北檢德知109偵11
    627字第1090119308號函在卷為據（見原審卷第165頁），是
    被告雖有向警方檢舉毒品來源，然警方並未「因此」查獲其
    他正犯或共犯，核與毒品危害防制條例第17條第1項所定「
    因而查獲其他正犯或共犯」之要件不符，自無從依該規定減
    輕其刑。
四、不另為無罪諭知部分：
  ㈠公訴意旨另以：被告於起訴書所載時、地，除上開經本院論
    罪科刑之意圖販賣而持有第一、二級毒品犯行外，尚一併販
    入第三級毒品愷他命2包而持有之，並伺機販售牟利，因認
    被告此部分行為另涉犯修正前毒品危害防制條例第4條第6項
    、第3項之販賣第三級毒品未遂罪嫌等語。
  ㈡按犯罪事實應依證據認定之，無證據不得認定犯罪事實。又
    不能證明被告犯罪者，應諭知無罪之判決，刑事訴訟法第15
    4條第2項、第301條第1項分別定有明文。而事實之認定，應
    憑證據，如未能發現相當證據，或證據不足以證明，自不能
    以推測或擬制之方法，為裁判基礎（最高法院40年台上字第
    86號判決意旨參照）。又販賣毒品罪，行為人或基於販賣營
    利之目的，將毒品販入再行賣出，或以意圖販賣營利以外之
    原因而持有毒品，其後始起意營利販賣，其犯罪態樣不一而
    足。故在行為人持有毒品並未賣出即遭查獲情形，其所持有
    毒品是否基於販賣營利之意思而販入，或何時產生販賣營利
    意圖，與其究應成立單純持有毒品、意圖販賣而持有毒品，
    或販賣毒品未遂罪責攸關。且因上述犯罪行為所表徵之持有
    毒品外觀大致相同，對於此項主觀意圖之有無及究竟起於何
    時，自應以嚴格之證據予以證明。再持有毒品之原因不僅一
    端，或基於非營利之目的而取得毒品並持有（例如他人轉讓
    或受託寄藏而持有，或供自行施用、幫助他人施用而購入持
    有等），或基於販賣營利之目的販入毒品而持有，如無積極
    證據，自不得單憑行為人持有毒品之數量多寡，施用毒品前
    科有無，或有查獲相關工具等情，遽行推定其有販賣之營利
    意圖(最高法院107年度台上字第2668號判決意旨參照)。
  ㈢公訴意旨認被告涉犯上開犯嫌，無非係以被告供述及扣案第
    三級毒品愷他命2包為其主要論據。被告於原審審理時，堅
    決否認有何販賣第三級毒品未遂犯嫌，辯稱：愷他命2包係
    「至尊海」送我的，我是要自己施用，不是要賣的等語。
　㈣經查，被告經警查扣白色粉末2包（淨重共11.4136公克）經
    送臺北榮民總醫院鑑驗結果，含第三級毒品愷他命成分，純
    度分別約68.2%、70.6%，純質淨重共約7.8077公克等情，有
    臺北榮民總醫院109年5月28日北榮毒鑑字第C0000000號、第
    C0000000-Q號毒品成分鑑定書暨毒品純度鑑定書各1份在卷
    足憑（見偵卷第181、183頁），此部分事實，應堪認定。而
    被告固於警詢、偵查中陳稱扣案毒品(包含第三級毒品愷他
    命)係要販賣用等語（見偵卷第17、132頁），惟嗣於原審準
    備程序翻異前詞，辯稱扣案愷他命是要供己施用，是被告就
    其持有毒品愷他命之原因，供述前後已有不一，自難僅憑其
    於警詢、偵查中片面陳述，遽認上開扣案第三級毒品愷他命
    即係供販賣之用。又參諸被告警詢時供稱：扣案毒品是我跟
    綽號小龍男子拿的，安非他命每兩4萬元、海洛因每兩16萬
    元，愷他命是他送給我的。我共買20兩安非他命跟3兩海洛
    因，共128萬元，但錢還沒給他我就被抓了等語(見偵卷第18
    頁)；於原審準備程序中亦稱：愷他命是別人送我的，不是
    要賣的等語(見原審卷第120頁)，而本件經扣案之第三級毒
    品愷他命數量並非甚多，已如前述，對照被告上開持有毒品
    海洛因、甲基安非他命之數量甚多，被告辯稱愷他命是賣家
    贈送，要供被告個人施用等語，尚非全然無憑，自無法排除
    被告係因賣家贈送，基於供己施用之目的而持有愷他命之可
    能性。
　㈤此外，本件並無被告欲販賣第三級毒品之監聽內容或可疑為
    販賣第三級毒品之廣告訊息，亦無其他相關證據可資證明被
    告確有販賣第三級毒品愷他命之意圖，是依檢察官所提出之
    證據，未達通常一般人均不致有所懷疑，而得以確信其為真
    實之程度，自難僅以被告所持有第三級毒品愷他命之事實，
    遽以推斷認定被告於取得扣案毒品之當時已存在或於取得後
    已萌生販賣營利之意圖，基於「罪證有疑，利於被告」之證
    據法則，自無從遽以販賣第三級毒品或意圖販賣而持有第三
    級毒品罪責相繩。又本案被告持有第三級毒品之數量未達純
    質淨重20公克（純質淨重共計11.4136公克），亦核與修正
    前毒品危害防制條例第11條第5項所定「純質淨重20公克以
    上」之要件不符，自不成立犯罪，本應就此部分為無罪之諭
    知，惟公訴意旨認此部分若成立犯罪，與前揭經本院論罪科
    刑之意圖販賣而持有第一、二級毒品犯行間，具有想像競合
    犯之裁判上一罪關係，爰不另為無罪之諭知，併予敘明。　
五、撤銷改判之理由及量刑之審酌：　　　　
  ㈠原審經審理結果，認被告犯罪事證明確，而予論罪科刑，雖
    非無見，惟查：被告購入如事實欄所示之海洛因、甲基安非
    他命之行為，其目的固欲在販賣，惟依卷內資料尚無任何證
    據證明其已著手銷售賣出或就上開毒品有向外求售或提供買
    家看貨、議價等買賣毒品之要約或意思表示合致，尚難認已
    著手於販賣毒品之構成要件行為，業如前述，自無成立販賣
    第一、二級毒品未遂罪之餘地，原審認其購入大量毒品犯行
    即已該當販賣第一、二級毒品未遂罪，並從一重之販賣第一
    級毒品未遂罪論處，容有未當。被告上訴意旨雖未指摘及此
    ，且被告上訴主張原審量刑過重，請求再予減輕，固無足採
    ，惟原判決既有上開可議之處，即屬無可維持，應由本院撤
    銷改判。　
　㈡爰以行為人之責任為基礎，審酌被告正值壯年，不思以正途
    獲取所需，其明知海洛因、甲基安非他命對人身心健康危害
    甚鉅，一經沾染，極易成癮，影響深遠，如任其氾濫、擴散
    ，對社會治安危害非淺，竟仍無視國家禁令，意圖販賣而持
    有第一、二級毒品欲藉以牟利，所為將助長毒品流通，致使
    施用毒品者沈迷於毒癮而無法自拔，戕害國民身心健康，影
    響社會秩序，危害甚深，惟念及被告犯後始終坦承犯行，態
    度尚稱良好，兼衡以被告意圖販賣而持有第一、二級毒品之
    數量甚鉅，並參酌被告於原審審理時自陳高中畢業之教育程
    度，做土木工程小包，月薪約7、8萬元，離婚，現需撫養父
    親之家庭經濟生活狀況（見原審卷第176頁)，暨其犯罪之動
    機、目的、手段等一切情狀，量處如主文第2項所示之刑，
    以示懲儆。
六、沒收：
  ㈠按查獲之第一、二級毒品及專供製造或施用第一、二級毒品
    之器具，不問屬於犯罪行為人與否，均沒收銷燬之，毒品危
    害防制條例第18條第1項前段定有明文。本件扣案粉塊狀、
    碎塊狀及粉末8包（淨重共90.25公克，驗餘淨重共90.20公
    克）、白色晶體20包（淨重共613.21公克，驗餘淨重共613.
    12公克）經分別送驗結果，各檢出含有第一級毒品海洛因及
    第二級毒品甲基安非他命成分乙節，有前揭鑑定書在卷為憑
    ，分別為本案查獲之第一、二級毒品，均應依毒品危害防制
    條例第18條第1項前段之規定，諭知沒收銷燬；又包裝上開
    海洛因、甲基安非他命之包裝袋共28個，因其上殘留之毒品
    殘渣難以析離，且無析離之實益與必要，應當整體視之為毒
    品而併予宣告沒收銷燬。至檢驗取樣部分，則因已用罄滅失
    ，自無庸再為沒收銷燬之諭知。
  ㈡次按犯毒品危害防制條例第4條至第9條、第12條、第13條或
    第14條第1項、第2項之罪者，其供犯罪所用之物，不問屬於
    犯罪行為人與否，均沒收之，同條例第19條第1項定有明文
    。本件查扣之Apple廠牌、型號IPHONE 6行動電話1支（序號
    ：000000000000000號，含門號0000000000號SIM卡1張）為
    被告所持用供作聯繫購買扣案毒品事宜之用乙情，已據其於
    原審審理時供陳在卷（見原審卷第175頁），不問屬於犯罪
    行為人與否，應依毒品危害防制條例第19條第1項規定諭知
    沒收。至本件一併扣案被告之Apple廠牌、型號IPHONE 7行
    動電話1支（序號：000000000000000號，含SIM卡1張），被
    告於原審審理時供稱與其本案犯行無關（見原審卷第175頁
    ），亦查無證據足認與本案所為意圖販賣而持有第一級毒品
    犯行有關，核其性質復非屬違禁物或應義務沒收之物，爰不
    予宣告沒收。
七、被告經本院合法傳喚，無正當理由而未到庭，爰依法不待其
    陳述，逕行判決。　　
據上論斷，應依刑事訴訟法第371條、第369條第1項前段、第364
條、第300條、第299條第1項前段，毒品危害防制條例第5條第1
項、第2項、(修正前)第17條第2項、第18條第1項前段、第19條
第1項，刑法第11條、第55條、第47條第1項、第59條，判決如主
文。　
本案經檢察官許慈儀偵查起訴，檢察官董怡臻到庭執行職務。　
中　　華　　民　　國　　110 　年　　7 　　月　　28　　日
                  刑事第十一庭  審判長法　官  周煙平
                                      法　官  陳俞伶
                                      法　官  連育群
以上正本證明與原本無異。
如不服本判決，應於收受送達後20日內向本院提出上訴書狀，其
未敘述上訴之理由者並得於提起上訴後20日內向本院補提理由書
（均須按他造當事人之人數附繕本）「切勿逕送上級法院」。
                                      書記官  廖紫喬
中　　華　　民　　國　　110 　年　　7 　　月　　28　　日
附錄：本案論罪科刑法條全文
毒品危害防制條例第5條
意圖販賣而持有第一級毒品者，處無期徒刑或10年以上有期徒刑
，得併科新臺幣7百萬元以下罰金。
意圖販賣而持有第二級毒品者，處5年以上有期徒刑，得併科新
臺幣5百萬元以下罰金。
意圖販賣而持有第三級毒品者，處3年以上10年以下有期徒刑，
得併科新臺幣3百萬元以下罰金。
意圖販賣而持有第四級毒品或專供製造、施用毒品之器具者，處
1年以上7年以下有期徒刑，得併科新臺幣1百萬元以下罰金。